臺灣臺南地方法院民事裁定
110年度消債更字第354號
聲  請  人
即債 務 人  謝佳恩  

上列債務人聲請消費者債務清理更生事件，本院裁定如下：
    主  文
債務人謝佳恩自民國110年12月29日下午5時起開始更生程序，並
命司法事務官進行本件更生程序。
    理  由
一、按債務人不能清償債務或有不能清償之虞者，得依本條例所
    定更生程序，清理其債務；債務人無擔保或無優先權之本金
    及利息債務總額未逾新臺幣（下同）1,200萬元者，於法院
    裁定開始清算程序或宣告破產前，得向法院聲請更生；債務
    人對於金融機構負債務者，在聲請更生或清算前，應向最大
    債權金融機構請求協商債務清償方案，或向其住、居所地之
    法院或鄉、鎮、市、區調解委員會聲請債務清理之調解；法
    院開始更生程序之裁定，應載明其年、月、日、時，並即時
    發生效力；法院裁定開始更生或清算程序後，得命司法事務
    官進行更生或清算程序。消費者債務清理條例（下稱消債條
    例）第3條、第16條第1項前段、第42條第1項、第45條第1項
    、第151條第1項分別定有明文。
二、聲請意旨以：聲請人即債務人積欠金融機構及資產公司債務
    總額906,155元，為清理債務，前以書面向本院聲請消債者
    債務清理前置調解，最大債權金融機構台北富邦商業銀行股
    份有限公司(下稱台北富邦銀行)於調解前雖具狀向法院陳報
    願提供「分180期、年利率0％、月付13,041元」之還款方案
    ，但債務人現受雇於益丞物流有限公司擔任計時清潔人員，
    每月薪資僅20,000元，名下無任何財產，扣除自己每月必要
    支出16,000元後，實無力負擔還款方案，以致調解不成立。
    債務人係一般消費者，未從事營業，且未經法院裁定開始清
    算程序或宣告破產。爰依消債條例第153條之1第3項規定，
    於110年11月3日調解期日當場以言詞提出本件更生之聲請等
    語。
三、經查：
　㈠債務人為一般消費者，5年內未從事營業活動，據最大債權金
    融機構台北富邦銀行陳報，債務人積欠台北富邦銀行、臺灣
    土地銀行股份有限公司、花旗(臺灣)商業銀行股份有限公司
    、滙豐(台灣)商業銀行股份有限公司、遠東國際商業銀行股
    份有限公司、永豐商業銀行股份有限公司、中國信託商業銀
    行股份有限公司等金融機構無擔保或無優先權債務總額為2,
    347,349元(含本金517,893元、利息1,642,095元、違約金17
    9,492元及其他費用7,869元)；另據富邦資產管理股份有限
    公司陳報債務人截至110年11月3日止，尚積欠貸款118,523
    元(含本金22,573元、利息79,219元、違約金15,543元、督
    促程序費用1,000元、強制執行費用188元)；滙誠第二資產
    管理股份有限公司陳報債務人截至110年11月2日止，尚積欠
    電信費債務18,503元(含本金7,124元、利息3,879元、專案
    補償款7,500元)；新加坡商艾星國際有限公司台灣分公司陳
    報債務人截至110年11月2日止，尚積欠信用卡債務117,510
    元(含本金72,845元、利息44,665元)；滙誠第一資產管理股
    份有限公司陳報債務人截至110年11月2日止，尚積欠電信費
    債務10,798元(含本金6,187元、利息4,611元)等情，業據債
    務人提出債權人清冊、債務人清冊、財團法人金融聯合徵信
    中心查詢當事人綜合信用報告回覆書為證(見本院卷第49-61
    頁；調解卷第33、49-59頁)，且有台北富邦銀行提供前置調
    解債權明細表、富邦資產管理股份有限公司110年10月22日
    陳報狀暨債權讓與證明書、滙誠第二資產管理股份有限公司
    110年10月22日陳報狀暨債權讓與證明書、滙誠第一資產管
    理股份有限公司110年10月22日陳報狀暨債權讓與證明書、
    新加坡商艾星國際有限公司台灣分公司110年10月22日陳報
    狀暨債權讓與證明書在卷可稽(見調解卷第115-161、173153
    頁)，是債務人為一般消費者，現積欠無擔保或無優先權之
    本金及利息債務總額未逾1,200萬元，堪可認定。又債務人
    於110年9月17日以書面向本院聲請消債者債務清理前置調解
    ，經本院以110年度南司消債調字第485號受理後，最大債權
    金融機構台北富邦銀行於調解期日前具狀表示願提供債務人
    「以2,347,349元、分180期、0利率、月付13,041元」之還
    款方案，債務人於110年11月3日調解期日當場表示其無力依
    還款方案清償，前置調解不成立，債務人以言詞為更生之聲
    請，依消債條例第153條之1第3項之規定，其調解之聲請，
    視為更生之聲請等情，有台北富邦銀行110年10月29日陳報
    狀在卷可稽(見調解卷第171頁)，並經本院依職權調取本院1
    10年度南司消債調字第485號卷宗核閱無訛，是債務人提起
    本件更生聲請前，已踐行前置調解程序而調解不成立之事實
    ，亦可認定。
　㈡債務人自107年3月1日起受雇於益丞物流有限公司擔任打雜、
    整理環境、清潔工作之計時清潔人員，迄至110年9月30日仍
    在職中，每月固定薪資20,000元，以現金發放，無年終、獎
    金或其他津貼等情，業據債務人提出益丞物流有限公司出具
    之支薪證明為證(見調解卷第87頁)，且據益丞物流有限公司
    110年11月29日函覆明確(見本院卷第45頁)，是債務人目前
    每月薪資為20,000元，應可認定。又債務人名下無財產，此
    有債務人提出之全國財產稅總歸戶財產查詢清單影本在卷可
    按(見調解卷第69頁)，且有本院依職權調閱之債務人108年
    度及109年度稅務電子閘門財產所得調件明細表附卷可稽(見
    本院卷第29-31頁)；債務人自陳未領取任何政府核發之津貼
    或補助參(見本院卷第47頁)，經本院電詢臺南市政府社會局
    確認債務人未具有中低收入戶資料，有公務電話紀錄在卷可
    按(見本院卷第95頁)。基此，債務人目前償債能力應以每月
    薪資收入20,000元為據。
　㈢按債務人必要生活費用，以最近一年衛生福利部或直轄市政
    府所公告當地區每人每月最低生活費1.2倍定之，消債條例
    第64條之2第1項定有明文。債務人聲請更生或清算時所提財
    產及收入狀況說明書，其表明每月必要支出之數額，與消債
    條例第64條之2第1項、第2項規定之認定標準相符者，毋庸
    記載原因、種類及提出證明文件，亦為消債條例施行細則第
    21之1條第3項所明定。是以債務人居住地之臺南市政府公告
    110年度每人每月最低生活費13,304元之1.2倍計算，債務人
    每月必要生活費用即應以15,965元(計算式：13,304元×1.2
    倍≒15,965元，元以下4捨5入)為認定基準。債務人陳報其個
    人每月必要生活費用為16,000元(見調解卷第29頁)云云，應
    於15,965元範圍內，予以採認，逾此範圍，則非可採。
　㈣以債務人每月薪資20,000元，扣除其個人每月生活必要支出1
    5,965元後，餘款4,035元(計算式：20,000元－15,965元＝4,0
    35元)可供支配，顯無法負擔台北富邦銀行提出每月清償13,
    041元之還款方案，遑論債務人尚有富邦資產管理股份有限
    公司、滙誠第二資產管理股份有限公司、滙誠第一資產管理
    股份有限公司、新加坡商艾星國際有限公司台灣分公司債務
    未清償，是債務人陳稱其收入無法負擔全部債務，應堪採信
    。依此，債務人之經濟狀況，確已達不能清償債務之程度，
    而有更生之原因，及藉助更生制度調整其與債權人間之權利
    義務關係而重建其經濟生活之必要。
四、綜上所述，依債務人之收入財產及必要生活支出之情形，已
    達不能清償債務或有不能清償之虞之程度；債務人係一般消
    費者，未曾從事營業，其無擔保或無優先權之本金及利息債
    務總額未逾1,200萬元，亦曾踐行前置調解程序而調解不成
    立，復未經法院裁定開始清算程序或宣告破產，又無消債條
    例第6條第3項、第8條或第46條各款所定應駁回更生聲請之
    事由存在，債務人聲請本件更生，應予准許，爰裁定如主文
    所示。　　
中　　華　　民　　國　　110 　年　　12　　月　　29　　日
                  消債法庭法  官　張桂美
以上正本係照原本作成。　　　　　　　　　
本裁定不得抗告。
本裁定已於110年12月29日下午5時公告。　　　　　　　
中　　華　　民　　國　　110 　年　　12　　月　　29　　日
                                  書記官  林彥丞